【裁判字號】    97,重訴,107
【裁判日期】    970813
【裁判案由】    返還價金
【裁判全文】
臺灣高雄地方法院民事判決            97年度重訴字第107號
原      告  乙○○
訴訟代理人  駱怡雯律師
被      告  戊○○
            甲○○
共      同
訴訟代理人  郭清寶律師
上列當事人間返還價金事件，本院於民國97年7 月23日言詞辯論
終結，判決如下：
    主  文
被告戊○○應就附表編號2 、4 、5 、6 所示玉雕，提出經吳舜
田簽署之國際寶石鑑定研習中心鑑定書予原告。
原告其餘之訴駁回。
訴訟費用由被告戊○○負擔十分之四，餘由原告負擔。
    事實及理由
一、按訴狀送達後，原告不得將原訴變更或追加他訴，但請求之
    基礎事實同一者、擴張或減縮應受判決事項之聲明、因情事
    變更而以他項聲明代最初之聲請者、不甚礙被告之防禦及訴
    訟之終結者，不在此限，民事訴訟法第255 條第1 項第2 款
    、第3 款、第4 款、第7 款定有明文。經查：
  (一)本件原告就附表編號2 、4 、5 、6 所示物品，原係主張被
    告給付遲延，而本於契約解除後之回復原狀請求權，請求被
    告返還其已給付之價金，嗣於本院審理中，主張因上開物品
    已經其轉售予第三人，而以情事變更為由，改依系爭買賣契
    約之法律關係，請求被告提出該等物品經吳舜田簽署之「國
    際寶石鑑定研習中心」鑑定書予原告。則原告既已將上開物
    品轉售予第三人，且此項情事之變更係於訴訟中所發生，若
    不准予變更，不僅與當事人請求法院裁判之本旨相違，亦無
    從達到紛爭一次解決之訴訟經濟目的，況此項變更所據之情
    事，與原起訴之原因事實，於證據上有其共通性，並得於同
    一訴訟程序一併解決爭議，且不甚礙被告之防禦及訴訟之終
    結，故原告上開變更，自與前揭條款規定之意旨相符，被告
    雖不同意，本院認仍應予以准許。
  (二)又原告原係起訴請求被告連帶給付新臺幣（下同）6,485,60
    0 元，及加計自起訴狀繕本送達翌日起算之法定遲延利息，
    嗣因上開情事變更，而減縮僅就附表編號1 、3 、7 所示物
    品部分，請求被告返還買賣價金，並變更此部分訴之聲明為
    ：1.被告戊○○應給付原告2,567,400 元，及加計自起訴狀
    繕本送達翌日起算之法定遲延利息。2.被告甲○○應給付原
    告2,567,400 元，及加計自起訴狀繕本送達翌日起算之法定
    遲延利息。3.前2 項之任一被告於該給付責任範圍內履行一
    部或全部給付，而該給付之總金額合計達前2 項之債權金額
    時，其餘未履行或未完全履行給付責任之被告免除給付義務
    （本院卷第129 頁、第140 頁）。核與上開民事訴訟法第25
    5 條第1 項第2 、3 、7 款規定無違，應予准許。
二、原告起訴主張：原告與被告戊○○成立買賣契約，由原告向
    被告戊○○分別以如附表編號1 至7 所示各該價格，購買如
    附表編號1 至7 所示之物品，原告並將各該買賣價金分別以
    美金現鈔或開立支票方式，交付予訴外人丁○○，由其轉交
    被告即戊○○之配偶甲○○收受。其中附表編號1 之宋瓷，
    因被告戊○○於買賣當時承諾願替原告安排送交蘇富比拍賣
    會，且如經原告請求，亦願以原價買回，並提出經國際鑑定
    組織出具之鑑定報告取信於原告，原告始購買該批宋瓷，詎
    嗣後原告請求被告戊○○安排拍賣事宜，被告戊○○竟拒絕
    依承諾將宋瓷送交蘇富比拍賣會，亦拒絕以原價買回；又附
    表編號2 至6 所示之物品，被告戊○○於出售時保證願負一
    切運送、修補、修繕、報關及提出經吳舜田簽署之「國際寶
    石鑑定研習中心」鑑定書之責，詎原告買受後，附表編號3
    所示之玉雕木質底座因大陸地區與台灣地區氣候之差異產生
    裂開之情形，經原告要求被告戊○○修繕，及依約提出附表
    編號2 、4 、5 、6 所示各該玉雕之鑑定書，均未獲置理；
    另附表編號7 所示玉墜，因被告戊○○交付之型式不符，經
    被告戊○○於民國96年3 月26日取回修改後，迄未再交付予
    原告，而被告戊○○上開所為，顯均已屬給付遲延，惟因其
    中附表編號2 、4 、5 、6 所示各該玉雕，原告已出賣與第
    三人，故原告遂於96年9 月27日以律師函通知被告戊○○僅
    解除系爭附表編號1 、3 、7 所示各該物品之買賣契約。爰
    依系爭買賣契約之法律關係，請求被告戊○○交付附表編號
    2 、4 、5 及6 所示物品之鑑定書，及依民法第259 條之規
    定，請求被告戊○○返還附表編號1 、3 、7所示物品之價
    金共計2,567,400 元；而原告開立之上開買賣價金支票，均
    以被告甲○○為受款人，是甲○○基於票據關係取得對原告
    直接請求給付之權利，則其於系爭買賣契約解除後，已無受
    領買賣價金之法律上原因，爰依民法第179 條、第269 條第
    1 項之規定，請求甲○○返還上開買賣價金，且戊○○與甲○○間就返還上開價金部分，應具有不真正連帶債務關係等
    語。並聲明：(一)被告戊○○應就附表編號2 、4 、5 、6 所
    示玉雕，提出經吳舜田簽署之國際寶石鑑定研習中心鑑定書
    予原告。(二)被告戊○○應給付原告2,567,400 元，及自起訴
    狀繕本送達之日起至清償日止，按年息5%計算之利息。(三)被
    告甲○○應給付原告2,567,400 元，及自起訴狀繕本送達之
    日起至清償日止，按年息5%計算之利息。(四)第2 項及第3 項
    之任一被告於該給付責任範圍內履行一部或全部給付，而該
    給付之總金額合計達前2 項之債權金額時，其餘未履行或未
    完全履行給付責任之被告免除給付義務。
三、被告則以：被告戊○○於95年10月間出售附表編號1 所示宋
    瓷時，並未保證具有通過蘇富比拍賣會審核之價值，及附買
    回之承諾，被告戊○○僅係表示原告如欲送交拍賣，其願協
    助，且其後原告又陸續於95年11月間至96年1 月間，向被告
    戊○○購買7 件玉雕，其中2 件並不在本件買賣爭議中，顯
    見兩造間之交易順利，並無不當之處。又附表編號2 至6 所
    示之玉雕，係被告戊○○於中國大陸收購時，事先拍照予原
    告確認後，再封箱運回台灣，並於原告店面當場拆封，經原
    告審視收受，而其中除附表編號2 所示之玉雕於入關時，因
    海關開封檢查發生1 公分左右之損傷，而經被告戊○○於96
    年5 月16日運回中國修復，並於96年6 月10日運回交付原告
    外，均無原價買回或瑕疵等問題，且被告戊○○亦未曾承諾
    出具鑑定書予原告，至附表編號3 所示玉雕底座龜裂，則係
    因原告於展示期間保養不當及噴水所致；附表編號7 所示之
    玉墜，原告要求被告戊○○規劃為翡翠項鍊，被告戊○○於
    96 年6月將翡翠項鍊交付原告後，原告要求部分調整，絕非
    型式不符。綜上，足見原告並無解除契約之權利。再原告與
    戊○○約定向被告甲○○為一定之給付，僅係當事人間指示
    給付之約定，被告甲○○並未取得直接請求原告給付之權利
    ，非民法第269 條所定之第三人利益契約，原告自不得依不
    當得利向被告甲○○請求返還價金等語置辯。並聲明：原告
    之訴駁回。
四、兩造爭執與不爭執之事項：
  (一)不爭執之事項：
  1.原告與被告戊○○成立買賣契約，由原告分別以如附表編號
    1 至7 所示價格，向被告戊○○購買如附表編號1 至7 所示
    各該物品。買賣價金則均由原告交付予被告戊○○之配偶元
    淑蕙收受。
  2.附表編號1 至6 所示物品已由原告收受。
  3.附表編號3 所示玉雕於被告戊○○交付後，發生木質底座龜
    裂情形。
  (二)爭執之事項：
  1.被告戊○○就附表編號2 、4 、5 、6 所示玉雕部分，是否
    曾承諾出具經吳舜田簽署之「國際寶石鑑定研習中心」鑑定
    書？原告請求被告戊○○提出鑑定書，有無理由？
  2.附表編號1 所示宋瓷部分：
  (1)被告戊○○有無承諾願意為原告安排將附表編號1 所示宋瓷
    送交蘇富比拍賣會，且如經原告請求，願以原價買回（即原
    告與戊○○間是否有以上開事項作為本件買賣條件之約定）
    ？
  (2)如被告戊○○有此承諾，原告以被告戊○○已遲延給付為由
    ，解除此部分買賣契約，是否合法？
  3.附表編號3 所示玉雕部分：
  (1)被告戊○○就附表編號3 所示玉雕木座底座龜裂，有無修補
    義務？
  (2)如被告戊○○有修補之義務，則原告以被告戊○○給付遲延
    為由，解除此部分買賣契約，是否合法？
  4.附表編號7 玉墜部分：
  (1)被告戊○○交付之玉墜，與兩造原約定型式是否相符？
  (2)原告以被告戊○○給付遲延，解除此部分之買賣契約，是否
    合法？
  5.如原告解約合法，被告甲○○是否負有返還上開買賣價金之
    義務？
五、被告戊○○就附表編號2 、4 、5 、6 所示玉雕部分，是否
    曾承諾出具經吳舜田簽署之「國際寶石鑑定研習中心」鑑定
    書？原告請求被告戊○○提出鑑定書，有無理由？
  (一)原告主張其與被告戊○○於買賣附表編號2 、4 、5 、6 所
    示玉雕時，被告戊○○承諾就該等物品出具經吳舜田簽署之
    「國際寶石鑑定研習中心」鑑定書予原告等語，惟為被告戊○○所否認，並以前揭情詞置辯。
  (二)經查，證人丙○○於本院結證：去年農曆年後，原告經由訴
    外人丁○○介紹認識被告戊○○，因戊○○持有之宋瓷欲脫
    手，原告雖有興趣接手，但對古物較不瞭解，而伊對藝術文
    物較有接觸，故原告乃要求伊於雙方在金典飯店1 樓咖啡廳
    碰面時，一同前往鑑賞。而原告於決定購買宋瓷後，並當場
    詢問被告戊○○有無其他藝術品值得投資，被告戊○○即建
    議原告考慮大型玉雕，而因戊○○當時陳稱其認識大陸得獎
    之玉雕師傅，且有長輩，出口不會有問題，玉質亦保證係天
    然A 貨，戊○○並表示因高雄市僅吳舜田較有資格出具鑑定
    書，故其可提出經吳舜田出具之鑑定書，是以原告遂同意戊○○返回大陸後，開始為其找尋玉雕，雙方並約定以該次所
    洽談之內容作為往後所有玉雕買賣之履行條件，其後原告陸
    續向戊○○購買玉雕，伊亦曾聽見原告打電話向戊○○詢問
    何時可出具鑑定書等語綦詳（本院卷第146 至150 頁），而
    被告戊○○對於證人丙○○此部分證詞並無意見（本院第16
    7 頁），參以被告戊○○於本院詢及買賣古物當時是否承諾
    出具鑑定出予原告乙節時，亦陳稱：其係協助原告作鑑定，
    至於鑑定費用因其出售物品予原告，故鑑定費用由其於返還
    台灣時支付等語（本院卷167 頁），則倘被告戊○○未承諾
    出具鑑定書，又何須協助原告將購得之物品送交鑑定，並負
    責支付鑑定費用？綜此，堪認證人丙○○上開證詞應屬事實
    ，而堪採信。原告主張被告戊○○就附表編號2 、4 、5 、
    6 所示玉雕，曾承諾出具經吳舜田簽署之「國際寶石鑑定研
    習中心」鑑定書，自足採信。
  (三)從而，原告依據系爭買賣契約之法律關係，請求被告戊○○
    就附表編號2 、4 、5 、6 所示玉雕，提出經吳舜田簽署之
    國際寶石鑑定研習中心鑑定書，即屬有據。
六、附表編號1 所示宋瓷部分：
  (一)被告戊○○有無承諾願意為原告安排將附表編號1 所示宋瓷
    送交蘇富比拍賣會，且如經原告請求，願以原價買回（即原
    告與戊○○間是否有以上開事項作為本件買賣條件之約定）
    ？
  1.按當事人主張有利於己之事實，就其事實有舉證之責任，民
    事訴訟法第277 條前段定有文；而負舉證責任之一方所證明
    者如尚不足以推認其主張之事實，縱不負舉證責任之一方就
    其主張之事實不能證明或陳述不明、或其舉證猶有疵累，仍
    難認負舉證責任之一方已盡其舉證責任，自不得為其有利之
    認定，此有最高法院91年度台上字第1613號判決意旨可供參
    酌。本件原告主張被告戊○○承諾願為原告安排將附表編號
    1 所示宋瓷送交蘇富比拍賣會，且如經原告請求，願以原價
    買回云云，惟為被告戊○○所否認，則原告對上開有利於己
    之事實，即有提出或聲請調查證據加以證明之責，如所證尚
    不足推認上開主張為真實，本院即不得為原告有利之判決。
  2.原告就其上開被告戊○○承諾願為其安排將附表編號1 所示
    宋瓷送交蘇富比拍賣會，且如經其請求，願以原價買回之主
    張，雖提出手機簡訊及聲請訊問證人丙○○、丁○○。惟查
    ：
  (1)證人丙○○雖於本院證述：原告當時對於是否購買宋瓷很猶
    豫，但因戊○○一再保證為真品，且表示係因急需用錢，始
    將宋瓷脫手，否則大可逕行持往國際拍賣會拍賣，價格應可
    達上千萬元云云，原告基於戊○○之背景，且戊○○同意提
    出鑑定書，而原告詢問戊○○倘將來其欲將宋瓷拍賣，戊○○能否協助處理，戊○○亦允諾，遂同意購買宋瓷。而原告
    購得宋瓷一段時間後，要求戊○○進行拍賣事宜，惟戊○○
    藉口人在大陸，並表示申請拍賣很容易，原告可自行處理，
    伊乃幫原告填些拍賣資料，並寄送至蘇富比台北辦公室，但
    兩週後蘇富比表示不接受該委託，原告即撥打電話予戊○○
    詢問為何蘇富比不接受委託，戊○○告知須送件至香港，原
    告乃要求戊○○幫忙聯絡香港蘇富比，戊○○當時有答應，
    但之後就不了了之等語（本院卷第147 至149 頁），惟依證
    人丙○○上開證詞，戊○○於原告購買宋瓷時，雖曾表示原
    告如欲送交拍賣，可協助處理等語，但被告戊○○願意協助
    送交拍賣，或可能係基於私人情誼而願提供相關協助，抑或
    可能係基於買賣雙方之約定，其原因甚多，不一而足；況倘
    原告與戊○○有以戊○○將宋瓷送交蘇富比進行拍賣作為買
    賣之條件，則原告於擬將宋瓷送交拍賣而聯絡戊○○時，理
    應係堅持戊○○負有將該宋瓷送交拍賣之義務，豈有於戊○○告知其人在大陸，且申請程序容易，原告可自行處理後，
    即逕行委由證人丙○○填寫相關文件送交拍賣之理？是本件
    自難僅以證人丙○○上開證詞，即為原告與被告戊○○有以
    戊○○須將該宋瓷送交蘇富比拍賣會作為買賣條件約定之判
    斷。
  (2)況證人丁○○於本院結證：當時原告曾詢問戊○○宋瓷如果
    這麼有價值，為何不自己透過拍賣程序拍賣，而戊○○則表
    示因拍賣需相當時間，但其沒有辦法久等，戊○○並表示有
    認識蘇富比拍賣會之人，如果原告有這部分需要，可以提供
    協助，但戊○○並沒有說將通過蘇富比審核進入拍賣作為買
    賣條件等語（本院卷第167 頁反面、第169 頁），益徵原告
    與戊○○間於議訂本件買賣時，並未有以戊○○需將宋瓷送
    交蘇富比拍賣會作為買賣條件之約定。被告戊○○抗辯其當
    時僅係表示原告如欲進行拍賣，其願協助處理，並非承諾以
    此為買賣條件等語，自屬可採。
  (3)又本件買賣當時，被告戊○○確承諾如宋瓷鑑定有問題，即
    如宋瓷如非真品，其願意原價買回，而事後戊○○已提供鑑
    定書予原告等情，亦據證人丁○○於本院證述明確（本院卷
    第167 頁反面、第168 頁反面）。足見被告戊○○上開原價
    買回之承諾，係附有以宋瓷經鑑定非屬真品之停止條件。而
    本件宋瓷於95年11月16日經被告戊○○送請財團法人中華民
    國企業技術鑑定委員會（中心）鑑定結果，該批古物（即撇
    口碗1 只、鳥食杯2 只）確為南宋時期之真品乙節，有該鑑
    定報告1 份在卷可稽（本院卷第113 至123 頁），則被告戊○○上開原價買回之條件顯未成就，原告自無要求被告戊○○以原價買回附表編號1 所示宋瓷之權利。原告主張如經其
    要求，被告戊○○即有買回之義務云云，自非足取。
  (4)另依原告提出之手機簡訊，其內容為「．．．但現在我有個
    重要的商機，我想是我該對你有個互動的時刻，妳過去買的
    東西，現在上海置業地產有人可以買回，我的朋友已答應上
    海五星酒店陳列妳的產品」等語（本院卷第124 頁），僅足
    證明被告戊○○告知原告有人願向原告購買其前由戊○○處
    所買受物品之消息，尚不足為不利於被告戊○○之認定。
  3.綜上，原告所舉證據既尚不足證明原告與被告戊○○間有以
    戊○○為原告安排將附表編號1 所示宋瓷送交蘇富比拍賣會
    ，及如經原告請求，戊○○即願以原價買回之買賣條件約定
    ，原告主張依系爭買賣契約約定，被告戊○○負有將宋瓷送
    交蘇富比拍賣會，及如經其請求即以原價買回之義務云云，
    即屬無據。
  (二)如被告戊○○有此承諾，原告以被告戊○○已遲延給付為由
    ，解除此部分買賣契約，是否合法？
    本件原告既未舉證證明其與戊○○間有由戊○○將宋瓷送交
    蘇富比拍賣會，及一經請求即需原價買回之買賣條件約定，
    則原告以被告戊○○未履行該等承諾（買賣條件），而據以
    主張被告戊○○已遲延給付為由，解除此部分買賣契約，自
    非合法，其解約自不生效力。
七、附表編號3 所示玉雕部分：
  (一)被告戊○○就附表編號3 所示玉雕木座底座龜裂，有無修補
    義務？
  1.附表編號3 所示玉雕發生木質底座龜裂情形，固據原告提出
    照片為證，且為兩造所不爭執。惟附表編號3 所示玉雕係於
    交付原告後，始產生上開木質底座龜裂情形，業據證人丁○○於本院證述明確（本院卷第168 頁），雖原告主張該木質
    底座龜裂係因大陸地區溫度、濕度與臺灣地區不同之自然因
    素所致，且被告戊○○於出售時保證履行修補義務，故被告
    戊○○應就上開瑕疵負修補義務云云，然為被告戊○○所否
    認，抗辯上開龜裂情形係因原告使用不當所致等語，則原告
    就其所為附表編號3 所示玉雕木質底座龜裂係因上開自然因
    素所致，且被告戊○○於買賣當時承諾就此所造成之龜裂情
    形負修補義務之主張，自應負舉證證明之責任。
  2.雖證人丁○○於本院證稱：原告向伊提及該木質底座龜裂問
    題，伊多次幫原告向被告戊○○請求修復，戊○○表示同意
    處理，但均未處理，惟戊○○有告知可能係因店面燈光太強
    ，始造成木質底座龜裂情形，因店面係由伊所裝潢，所以伊
    乃將燈光重新調整等語（本院卷第168 頁），然依證人丁○○上開證詞，僅足證被告戊○○於證人丁○○就系爭玉雕木
    質底座龜裂問題請求其修復時，曾口頭表示同意，但其應允
    修復究係基於本件買賣契約之法律關係，抑或係基於道義或
    私人情誼，尚無從僅憑證人丁○○上開證詞即遽為判斷。況
    依證人丁○○前開所述，足見造成系爭玉雕木質底座龜裂之
    原因，或有可能係因展場燈光過強之故，自亦難以證人丁○○上開證詞即認系爭玉雕木質底座龜裂係因可歸責於出賣人
    即被告戊○○應負責之事由，或係原告所稱因大陸地區溫度
    、濕度與臺灣地區不同之自然因素所致。
  3.本件證人丁○○所證既難為原告有利之證明，而除此之外，
    原告並未提出或聲請可為有效調查之證據，依上開規定及最
    高法院判決意旨，即難認附表編號3 所示玉雕木質底座龜裂
    係因大陸地區溫度、濕度與臺灣地區不同之自然因素所致，
    且被告戊○○於出售時有保證就因此所造成之損害或所有非
    可歸責於出賣人之事由造成之損害均履行修補義務。是原告
    主張被告戊○○就附表編號3 所示玉雕木座底座龜裂負修補
    義務云云，尚難採信。
  (二)如被告戊○○有修補之義務，則原告以被告戊○○給付遲延
    為由，解除此部分買賣契約，是否合法？
    本件原告既未舉證證明被告戊○○就附表編號3 所示玉雕木
    座底座龜裂應負修補義務，則原告以被告戊○○未履行該修
    補義務，而據以主張被告戊○○已遲延給付為由，解除此部
    分買賣契約，自非合法。
八、附表編號7 玉墜部分：
  (一)被告戊○○交付之玉墜，與兩造原約定型式是否相符？
  1.原告主張被告戊○○交付之玉墜型式不符，經戊○○取回後
    迄未交回，已屬給付遲延云云，惟為被告所否認，抗辯：當
    時原告係由被告購置福瓜形狀之玉墜後，要求戊○○依該照
    片規劃為翡翠項鍊，經戊○○於96年6 月間交付於原告後，
    原告要求部分調整，絕非型式不符，經戊○○兩次調整後，
    原告均不滿意，始未交付等語。
  2.經查，原告主張被告戊○○交付之玉墜型式與約定不符云云
    ，固據其提出玉墜照片1 紙為證（本院卷第172 頁），且經
    本院當庭就被告戊○○提出之玉墜實物（項鍊），與該紙照
    片中所示玉墜項鍊進行勘驗之結果，其中照片中所示玉墜部
    分形狀為長方形之「囍」字，而被告所提項鍊中之玉墜形狀
    則為福瓜形狀，其餘外圍之裝飾及項鍊型式則均與原告所提
    照片中所示相符，亦有本院勘驗筆錄及照片附卷可稽（本院
    卷第166 頁反面、第182-2 頁、第182-3 頁），足見被告戊○○提出之玉墜項鍊，確與原告提出之該紙照片中所示玉墜
    項鍊型式並非完全相同。惟證人丁○○亦證述：當時戊○○
    提供該紙照片（即本院卷第172 頁照片）予原告，並表示該
    型式很漂亮，但因戊○○找不到該照片中一模一樣的「囍」
    ，所以有告訴原告找類似之款式，原告則叫戊○○找找看等
    語（本院卷第169 頁反面），則依證人丁○○上開證詞，原
    告與被告戊○○間雖有以前開照片中所示玉墜項鍊型式為設
    計、規劃之合意，但就其中玉墜部分，被告戊○○已明白告
    知該照片中所示「囍」字玉墜不易找尋，故僅能找尋類似款
    式，而原告亦未予拒絕。基此，堪認兩造就被告戊○○應交
    付之玉墜項鍊，並無應與上開照片所示型式、內容完全相同
    之約定。參以被告戊○○提出之玉墜項鍊，與原告提出之該
    紙照片中所示玉墜項鍊，除玉墜部分外，其設計、款式均屬
    雷同，亦有玉墜照片2 紙足供比對（本院卷第182-2 頁、第
    182-3 頁），顯見被告戊○○就該玉墜項鍊，應已依兩造約
    定之型式即原告提出上開照片中所示款式為規劃、製作，惟
    僅因原告拒絕收受而迄未交付，自難認被告戊○○應負債務
    不履行之責任。
  (二)原告以被告戊○○給付遲延，解除此部分之買賣契約，是否
    合法？
    按給付無確定期限者，債務人於債權人得請求時，經其催告
    而未為給付，自受催告時起，負遲延責任；契約當事人之一
    方遲延給付者，他方當事人得定相當期限催告其履行，如於
    期限內不履行者，得解除其契約，民法第229 條第2 項前段
    、第254 條分別定有明文。查姑不論被告戊○○就系爭玉墜
    項鍊應無債務不履行情事，已如前述，縱認被告戊○○交付
    之玉墜項鍊，與兩造約定型式不符，惟原告與被告戊○○間
    就系爭玉墜項鍊並未具體約定交付時間，已據原告陳明在卷
    （本院卷第140 頁），即屬給付無確定期限之約定，是應認
    若被告戊○○就系爭玉墜項鍊未為交付時，原告得催告被告
    為交付，而被告戊○○於受催告後若不為交付，始生給付遲
    延之效力，則原告始得定相當之期限催告其履行，若被告戊○○仍不於期限內為協議，始得解除契約。本件原告雖主張
    曾口頭催告被告戊○○履行交付系爭玉墜項鍊云云，惟自承
    就此無法舉證證明，且縱認原告曾口頭催告被告戊○○履行
    交付義務，然亦乏證據足證原告有於被告戊○○因受催告而
    陷於給付遲延後，已定相當之期限催告被告戊○○於期限內
    履行交付義務，而被告戊○○於期限內仍不為交付之情事，
    乃原告即逕以96年9 月27日高雄草衙郵局第251 號存證信函
    對被告戊○○為解除此部分買賣契約之意思表示，揆諸上開
    之說明，自不生解除系爭買賣契約之效力，系爭買賣契約自
    未因此而消滅。
九、又本件原告與被告戊○○間就附表編號1 、3 、7 所示物品
    之買賣契約既未經合法解除，本院就前揭如原告解約合法，
    被告甲○○是否負有返還上開買賣價金之義務之爭點，自無
    庸再予審酌，併此敘明。
十、從而，原告依系爭買賣契約之法律關係，請求被告戊○○就
    附表編號2 、4 、5 、6 所示玉雕，提出經吳舜田簽署之國
    際寶石鑑定研習中心鑑定書予原告，為有理由，應予准許；
    至原告依民法第259 條之規定，請求被告戊○○給付2,567,
    400 元，及自起訴狀繕本送達翌日起至清償日止，按年息百
    分之5 計算之利息，暨依民法第179 條、第269 條第1 項之
    規定，請求被告甲○○給付2,567,400 元，及自起訴狀繕本
    送達翌日起至清償日止，按年息百5 計算之利息，並請求被
    告戊○○與甲○○就返還上開價金負不真正連帶債務責任部
    分，即無理由，應予駁回。
十一、本件事證已臻明確，兩造其餘主張及舉證，與本件判決結果
    尚無影響，爰不逐一贅敘，附此敘明。
十二、據上論結：本件原告之訴為一部有理由、一部無理由，依民
    事訴訟法第79條、第85條第1 項，判決如主文。
中    華    民    國    97    年    8     月    13    日
                  民事第一庭  法  官  劉惠娟
以上正本係照原本作成。
如不服本判決，應於送達後20日內，向本院提出上訴狀並表明上
訴理由，如於本判決宣示後送達前提起上訴者，應於判決送達後
20日內補提上訴理由書（須附繕本）。
中    華    民    國    97    年    8     月    13    日
                              書記官  林雯琪
 附表：
┌──┬────────┬─────────┬──────────┐
│編號│品            名│價格（新臺幣）    │價金給付方式        │
├──┼────────┼─────────┼──────────┤
│1   │宋瓷            │1,200,000元       │約定價金新臺幣1,200,│
│    │                │                  │000 元，折算為美金數│
│    │                │                  │額後以美金現金給付  │
├──┼────────┼─────────┼──────────┤
│2   │群仙祝壽玉雕    │657,000元         │約定價金人民幣150,00│
│    │                │                  │0 元，折算為新臺幣數│
│    │                │                  │額後以支票給付      │
├──┼────────┼─────────┼──────────┤
│3   │子孫萬代玉雕    │1,007,400元       │約定價金為人民幣230,│
│    │                │                  │000 元，折算為新臺幣│
│    │                │                  │數額後以支票給付    │
├──┼────────┼─────────┼──────────┤
│4   │山青水秀玉雕    │1,007,400元       │約定價金為230,000 元│
│    │                │                  │，折算為新臺幣數額後│
│    │                │                  │以支票給付          │
├──┼────────┼─────────┼──────────┤
│5   │八仙祝壽玉雕    │963,600元         │約定價金為人民幣220,│
│    │                │                  │000 元，折算為新臺幣│
│    │                │                  │後以支票給付        │
├──┼────────┼─────────┼──────────┤
│6   │十八羅漢玉雕    │1,270,200元       │約定價金為人民幣290,│
│    │                │                  │000 元，折算為新臺幣│
│    │                │                  │數額後以支票給付    │
├──┼────────┼─────────┼──────────┤
│7   │玉墜（項鍊）    │360,000 元        │約定價金為新臺幣360,│
│    │                │                  │000 元，以支票給付  │
└──┴────────┴─────────┴──────────┘


司法院資訊處製作；財團法人民間司法改革基金會備份。
